最高法院刑事判決　　　　　　　　　　　　　　　九十三年度台上字第四００一號
　　上　訴　人　甲○○○
　　　　　　　　　　　　　二樓.
　　　　　　　　乙 ○ ○
　　共　　　同
　　選任辯護人　葉 滄 燁律師
右上訴人等因偽造有價證券案件，不服台灣高等法院中華民國九十年八月十四日第二
審判決（八十六年度上訴字第四八０五號，起訴案號：台灣台北地方法院檢察署八十
五年度偵字第二０七五一號），提起上訴，本院判決如左：
　　主　文
原判決撤銷，發回台灣高等法院。
    理  由
本件原判決認定上訴人甲○○○、乙○○與已判刑確定之吳長益、汪建亨、李金寶，
及自稱「郭偉成」暨綽號「空益」之不詳姓名成年人，共同基於意圖供行使之用之概
括犯意，自民國八十五年六月間起，由甲○○○向「郭偉成」及「空益」購買已蓋妥
印鑑章或未蓋印鑑章之空白人頭支票（附印章作為塗改或退補之用），在報上刊登廣
告，以「好票」（無退票紀錄）每張新台幣（下同）七千元，「普通票」（曾有退票
紀錄）每張五千元，「死票」（拒絕往來戶）每張二千五百元不等之價格，轉售他人
圖利，並偽填發票日以控制退票時間，或應客戶要求填寫票面金額。甲○○○於同年
六、七月間，僱用乙○○接聽電話及聯絡交付支票事宜，吳長益、汪建亨負責送交支
票予客戶。乙○○間亦偽填支票金額及日期；吳長益、汪建亨下班後，則由甲○○○
之夫李金寶送交支票予客戶。同年九月四日，甲○○○接獲詹淑玲、陳萬福購買人頭
支票之電話，即將偽造之支票交由汪建亨、吳長益，分別送至台北縣板橋市大漢橋下
長江路及板橋市台北縣議會前，於交易時為警查獲。再，甲○○○、乙○○及李金寶
於被查獲後不久，復與李俊杰、劉榮本（另案審理）共同基於前揭之概括犯意，向「
空益」購得原判決附表三所示已蓋妥印鑑章或未蓋印鑑章之空白人頭支票，以相同方
式售賣牟利。迨八十七年八月五日，甲○○○接獲莊豐慶電話，約定以七千元購買「
好票」一張，旋偽填誠泰銀行蘆洲分行、發票人游蕊菊，金額五十萬元之支票一張，
交由劉榮本送至台北市○○路二八六號騎樓下交易時，為警查獲等情。因而撤銷第一
審關於上訴人等部分之判決，改判仍論處上訴人等共同連續意圖供行使之用，而偽造
有價證券罪刑。固非無見。
惟查：(一)原判決理由謂扣案之支票經送請開戶銀行鑑定結果，大安商業銀行三重分行
函稱：「ＡＩ0000000至ＡＩ0000000支票四張印文與在本行開戶之印
鑑不符。」台北縣淡水鎮農會函稱：「……票號ＦＡ0000000至ＦＡ0000
000負責人印鑑不符外，其餘ＦＡ0000000印文及印鑑均相符。」台北銀行
社子分行函稱：「……支票存款帳戶第四七五－五號印鑑與貴院所附支票（票號：Ｓ
Ｚ0000000）不符。」中興商業銀行板橋分行函稱：「支票二張（票號：ＱＤ
0000000、ＱＤ0000000號）與本分行支票印文相符，但與開戶印鑑不
符。」足見上訴人等售賣人頭支票時，均未徵得各該支票帳戶開戶人之同意，擅以其
名義簽發支票，顯屬偽造有價證券之行為（見原判決第八面第十四行至第九面第十四
行）。但依原判決附表二編號十七所示大安商業銀行三重分行ＡＩ0000000至
ＡＩ0000000支票四張，編號十六所示台北縣淡水鎮農會ＦＡ0000000
及ＦＡ0000000支票二張，編號十三所示台北銀行社子分行ＳＺ000000
0支票一張，編號十八所示中興商業銀行板橋分行ＱＤ0000000及ＱＤ000
0000號支票二張，均未記載金額及日期，欠缺票據法第一百二十五條第一項所定
之應記載事項，依同法第十一條第一項規定，其票據為無效，能否認屬有價證券？尚
非無疑。再，原判決認定甲○○○向「郭偉成」及「空益」購買已蓋妥印鑑章或未蓋
印鑑章之空白人頭支票，且附有「印章作為塗改或退補之用」（見原判決第三面第四
行）。而原判決附表一、二、三所列支票，其中部分支票備註欄亦註記「支票印文與
印鑑相符」。如果無訛，則該等支票上之印文，是否為發票名義人（即人頭）「已蓋
妥印鑑章」之空白支票？或上訴人等以其提供之印鑑章所加蓋，並授權上訴人等補充
記載支票之金額及日期？亦待釐清。實情如何，與判斷上訴人等是否成立偽造有價券
罪攸關，允宜深入究明，始足為判決之基礎。(二)沒收之物，須於犯罪事實中有具體之
記載，始為合法，否則諭知沒收即無事實之根據。原判決主文諭知「（原判決）附表
四所示之物（編號七、九至十一、十六、十九至二十一號，編號三十之甲○○○印章
六枚、李金寶印章二枚除外）」均沒收。理由內僅泛謂其附表四所示之記事本、估價
單、便條紙及授權書等物係甲○○○所有供犯罪所用之物，應依法宣告沒收（見原判
決第七行至第十行），但對於該沒收之物，究竟如何供本件犯罪之用？則未於事實內
明白認定，並敘明其憑以認定之證據及理由，難謂於法無違。且經核原判決附表四並
未編列十三至十九之序號，其諭知沒收編號十三至十五、十七及十八號之物，亦嫌失
據。又原判決謂其「附表一、附表二編號一至編號七、附表三編號一至編號五所示之
支票，既經被告完成發票行為，自應依刑法第二百零五條規定宣告沒收」（見原判決
第十一面第二行至第四行）。但附表一編號二所示支票之金額欄係記明「未填」，似
未完成發票行為，與其理由之論敘不相一致，併有判決所載理由之違誤。又，原判決
諭知上訴人等之刑度，均較第一審判決為重，未見敘述論據，以及所稱台灣板橋地方
法院（似漏載「檢察署」字樣）移送併辦之「八十七年度偵字第一六八三九號卷」，
似同未併入卷證之內，均有未洽。上訴意旨指摘原判決違背法令，尚非全無理由，應
認有撤銷發回更審之原因。
據上論結，應依刑事訴訟法第三百九十七條、第四百零一條，判決如主文。
中　　　華　　　民　　　國　　九十三　　年　　　八　　　月　　　五　　　日
                              最高法院刑事第四庭
                                  審判長法官  紀　俊　乾
                                        法官  黃　正　興
                                        法官  劉　介　民
                                        法官  陳　東　誥
                                        法官  黃　一　鑫
      右正本證明與原本無異
                                              書  記  官
中　　　華　　　民　　　國　　九十三　　年　　　八　　　月　　　九　　　日
                                                                       Ｒ
